【裁判字號】    97,上訴,4501
【裁判日期】    971127
【裁判案由】    毒品危害防制條例
【裁判全文】
臺灣高等法院刑事判決                97年度上訴字第4501號
上  訴  人
即  被  告  甲○○
上列上訴人因違反毒品危害防制條例案件，不服臺灣桃園地方法
院97年度審訴字第1093號，中華民國97年8月15日第一審判決（
起訴案號：臺灣桃園地方法院檢察署97年度毒偵字第478號），
提起上訴，本院判決如下：
    主  文
上訴駁回。
    理  由
一、按依刑事訴訟法第350條、第361條、第362條、第367條規定
    ，不服地方法院之第一審判決而上訴者，須提出上訴書狀，
    並應敘明具體理由，為上訴必備之程式；其所提出之書狀未
    敘述上訴理由，或僅曾以言詞陳述上訴理由者，均應於上述
    期間屆滿後20日內補提理由書於第一審法院。第一審法院經
    形式審查，認逾期未補提上訴理由者，應定期間先命補正；
    逾期未補正者，為上訴不合法律上之程式，應以裁定駁回。
    倘已提出上訴理由，但所提非屬具體理由者，則由第二審法
    院以上訴不合法律上之程式，判決駁回。而所謂具體理由，
    必係依據卷內既有訴訟資料或提出新事證，指摘或表明第一
    審判決有何採證認事、用法或量刑等足以影響判決本旨之不
    當或違法，而構成應予撤銷之具體事由，始克當之（例如：
    依憑證據法則具體指出所採證據何以不具證據能力，或依憑
    卷證資料，明確指出所為證據證明力之判斷如何違背經驗、
    論理法則）；倘僅泛言原判決認定事實錯誤、違背法令、量
    刑失之過重或過輕，而未依上揭意旨指出具體事由，或形式
    上雖已指出具體事由，然該事由縱使屬實，亦不足以認為原
    判決有何不當或違法者（例如：對不具有調查必要性之證據
    ，法院未依聲請調查亦未說明理由，或援用證據不當，但除
    去該證據仍應為同一事實之認定），皆難謂係具體理由，俾
    與第二審上訴制度旨在請求第二審法院撤銷、變更第一審不
    當或違法之判決，以實現個案救濟之立法目的相契合，並節
    制濫行上訴（最高法院97年度台上字第892號判決參照）。
    又第二審法院認為上訴書狀未敘述理由，依刑事訴訟法第36
    7條但書規定，始應定期間命其補正。如認上訴書狀已敘述
    理由，但其理由非屬具體，其所為上訴，即不符上訴之法定
    要件，自得逕行判決駁回，無定期命補正問題（參照最高法
    院97年度台上字第3599號判決要旨）。
二、本件原審判決略以：被告甲○○前於民國（下同）95年間因
    施用毒品案件，經臺灣桃園地方法院以95年度毒聲字第504
    號裁定送觀察、勒戒，因無繼續施用毒品傾向，於96年4月4
    日執行完畢釋放出所，並經臺灣桃園地方法院檢察署檢察官
    以96年度偵字第3191、3196號、96年度毒偵字第645、2703
    號、96年度毒偵緝字第62號為不起訴處分確定。又於96年間
    因施用第二級毒品案件，經臺灣桃園地方法院以96年度審易
    字第230號判決判處有期徒刑3月確定，並於97年1月9日易科
    罰金執行完畢（於本案構成累犯）。詎仍不知悔改，於上開
    觀察、勒戒執行完畢後5年內，復基於施用第一、二級毒品
    之犯意，於97年1月15日凌晨2時至3時許，在友人饒秀雄（
    涉嫌違反毒品危害防制條例案件部分，另案起訴）停放於桃
    園縣平鎮市某處之車牌號碼LE-6761號自用小客車內，將海
    洛因及甲基安非他命摻入香煙後，再以抽煙之方式，同時施
    用第一級毒品海洛因及第二級毒品甲基安非他命1次。嗣於
    97 年1月15日凌晨4時許，在桃園縣中壢市○○路67號前為
    警查獲，並扣得第一級毒品海洛因5包（合計毛重69.87公克
    ，合計驗餘淨重64.55公克）及第二級毒品甲基安非他命9包
    （合計毛重78.11公克，合計驗餘淨重72.54公克）。並以上
    開事實，業據被告於警詢、偵查及原審法院審理時自白不諱
    ，且有桃園縣政府警察局被採尿人尿液暨毒品真實姓名與編
    號對照表、臺灣檢驗科技股份有限公司濫用藥物檢驗報告各
    1紙附卷可稽，此外，復有第一級毒品海洛因5包（合計毛重
    69.87公克，合計驗餘淨重64.55公克）、第二級毒品甲基安
    非他命9包（合計毛重78.11公克，合計驗餘淨重72.54公克
    ）扣案可佐，足認被告之自白與事實相符，堪以採信。因認
    被告所為，係犯毒品危害防制條例第10條第1項、第2項之施
    用第一級、第二級毒品罪。而被告同時施用第一級毒品海洛
    因、第二級毒品甲基安非他命之行為，係一行為觸犯二罪名
    之想像競合犯，應從一重之施用第一級毒品罪論處。復同時
    審酌被告前因施用毒品案件，業經勒戒及刑之執行，仍未能
    自新、戒斷毒癮，而再施用足以導致人體機能發生依賴性、
    成癮性及抗藥性等障礙之第一、二級毒品，戕害自身健康，
    漠視法令禁制，惟犯後坦承犯行，暨其犯罪動機、手段、施
    用毒品之次數等一切情狀，量處有期徒刑10月。
三、本件上訴人即被告甲○○不服原審判決，提起上訴，理由載
    稱：「為不服臺灣桃園地方法院以（97年度審訴字第1093號
    ）違反毒品危害防制條例判刑過重，經被告人於法定期限內
    聲請上訴。」嗣復補提上訴理由：「一被告前因施用第二級
    毒品經判徒刑3月，此次係同時施用第一、二級毒品，原審
    卻量處徒刑高達10月，顯然過重。二又被告目前尚有林佳蓁
    （91年年9月8日生）、林建華（93年4月8日生）及林姿岑（
    94年94年11月23日生）等三位幼小子女，須賴被告扶養，被
    告如因本件而入監服刑，子女之生活將失依靠，為此爰請求
    減輕之。三被告當初因是經濟上之壓力才吸毒，如此為了家
    庭，已不再施用任何毒品，而專心於家庭及工作。而目前景
    氣不佳，工作難尋，被告左眼無光覺，目前仍從事最低層之
    水泥工之工作，如因本案而須入監，被告之工作一定不保，
    全家之生活更為困難。四綜上所陳，原審量處被告10月，實
    在過重，請求鈞院審酌被告犯罪後之態度，及被告犯罪之動
    機等等，依法減輕被告之刑至6月以下，除勵被告自新外，
    另可讓被告之家庭獲得完全之照料。」云云。惟原審於判決
    理由已審酌「被告前因施用毒品案件，業經勒戒及刑之執行
    ，仍未能自新、戒斷毒癮，而再施用足以導致人體機能發生
    依賴性、成癮性及抗藥性等障礙之第一、二級毒品，戕害自
    身健康，漠視法令禁制，惟犯後坦承犯行，暨其犯罪動機、
    手段、施用毒品之次數等一切情狀」，始為量刑；又依被告
    上訴理由書所載，僅泛稱因經濟壓力始施用毒品，而罹法典
    ，犯後已知所悔悟，且家中尚有三子需扶養，倘入監家庭生
    活陷入困境，空言指稱原審量刑過重，對於原審判決究有何
    具體事由，致判決不當或違法，無一語涉及，顯未依據卷內
    既有訴訟資料或提出新事證，指摘或表明原審判決有何採證
    認事、用法或量刑等足以影響判決本旨之不當或違法，或足
    以影響原判決，構成應撤銷之具體事由（參照最高法院97年
    度台上字第3267號、第3037號判決要旨）。依上開判決意旨
    ，本件上訴不合上訴之法定要件，應予駁回，並不經言詞辯
    論為之。
據上論斷，依刑事訴訟法第367條前段、第372條，判決如主文。
中    華    民    國    97    年    11    月    27    日
                  刑事第十四庭   審判長法  官   陳志洋
                                       法  官   蔡聰明
                                       法  官   謝靜慧
以上正本證明與原本無異。
施用第一級毒品部分如不服本判決應於收受送達後10日內向本院
提出上訴書狀，其未敘述上訴之理由者並得於提起上訴後10日內
向本院補提理由書（均須按他造當事人之人數附繕本）「切勿逕
送上級法院」。
其餘部分不得上訴。
                                       書記官   高士童
中    華    民    國    97    年    12    月    1     日


司法院資訊處製作；財團法人民間司法改革基金會備份。
